臺灣高等法院臺南分院刑事判決　　　　　　　　九十三年度上更(一)字第三二二號
　　上　訴　人
　　即　被　告　丙○○
　　指定辯護人　本院公設辯護人　戊○○
右上訴人因重傷害案件，不服臺灣雲林地方法院八十九年度易字第七一三號中華民國
九十年五月十八日第一審判決（起訴案號：臺灣雲林地方法院檢察署八十九年度偵字
第三六一號、第二六二六號、第二八一六號），提起上訴，本院判決如左：
    主  文
上訴駁回。
    事  實
一、丙○○與乙○○均為雲林縣東勢鄉同安村之村民，於民國（下同）八十五年間曾
    發生肢體衝突，素有嫌隙，於八十八年十二月二十三日上午九時許，在該村同安
    路一二○號前，丙○○見乙○○等人在玩象棋，竟在旁邊起鬨要下注二百元，被
    乙○○開玩笑說要下注五百元，丙○○即惱羞成怒，雖可預見毆打乙○○頭部身
    體可能造成乙○○重大傷害，仍基於傷害乙○○身體頭部之故意，先「持椅子」
    毆打乙○○，再出拳毆打，使乙○○受有左眼眼眶腫脹、上唇裂傷、右踝骨折、
    右側第二、三手指裂傷、右足踝腫脹及右側腓骨骨折等傷害。其中傷及乙○○之
    左眼部分，因為水晶體異位導致外傷急性青光眼因而「失明」，受到重大不治之
    重傷害。
二、案經乙○○訴由雲林縣警察局台西分局報請臺灣雲林地方法院檢察署檢察官偵查
    起訴。
    理  由
一、訊據上訴人即被告丙○○矢口否認有上開傷害之犯行，辯稱：伊自八十六年九月
    二十六日起患中風及高血壓等症狀，前往嘉義華濟醫院住院治療，嗣又因中風併
    右側偏癱、高血脂及痛風等症狀，至台大家醫科門診治療，不可能有辦法打人，
    故並於上開時、地未毆打乙○○等語。
二、惟查被告丙○○確於上開時、地拿椅子及用手毆打乙○○，並造成乙○○如事實
    欄所示之傷害等情，迭據被害人乙○○指述甚詳，並有傷害診斷書附卷可查（附
    於台西分局一二九二０號卷第十頁）。被告雖辯稱：伊自八十六年九月起患中風
    及高血壓等症狀，嗣又因中風併右側偏癱、高血脂及痛風等症狀，不可能有辦法
    打人，故未毆打乙○○云云，經查：
    （一）被告於警訊中坦承「我於八十八年十一月二十三日十時許，在雲林縣東勢
          鄉○○村○○路一二○號前，故意找我麻煩，跟我大小聲，乙○○與我爭
          吵，在拉扯之間，我抓住他胸前的衣服，二人爭吵起來」、「我沒有拿椅
          子打他，我只是用手打他」「因為我們玩象棋麻將，雙方發生口角，所以
          我徒手毆打乙○○額頭一下」（詳台西分局一二九二０號卷第一頁、第三
          頁），參以在場證人丁○○在偵查中證稱：「他們口角時我有在場」、「
          問：他們有動手嗎？答：有口角就是有打架，但他們有無出手我不知道」
          （詳偵字第三六一號卷第四十三頁），本院審理時改稱，伊不在場，與前
          述情節不符，殊不足取，至最高法院發回意旨以：「丁○○於偵查中稱：
          當天我去工作，不清楚，我母親才知道」，惟本院傳訊丁○○並請其偕同
          其母到庭，據丁○○供稱其母已死亡多年，故本院無從傳訊，並予敘明。
    （二）被告與林鴻財於八十九年六月七日共同傷害乙○○時（此部分業經判刑確
          定），據林鴻財於偵查時供稱：「我去給人請客，回來在那邊看他們二人
          在打架：：」（詳偵字第二六二六號卷第八頁），原審亦稱：「：：看到
          被告丙○○與告訴人在爭吵及用手互打」（詳原審卷第二十三頁），另被
          告於八十九年七月十日傷害甲○○時（此部分亦經判刑確定），據甲○○
          指稱：「今天下午四點多，我陪我先生乙○○出庭，未開庭前，被告一直
          罵我父親，我阻止，被告就抓我頭髮並打我」、「在地檢署法警室外面，
          用拳頭打我的臉部並用拳打我的胸部」，（詳偵字第二八一六號卷第四頁
          、第十頁），在場證人丁秋煌稱：「：：甲○○過來阻止，就被林忠明抓
          住頭髮，並用手腳踢打她造成甲○○當場昏倒」，證人林永吉證稱：「看
          到林忠明有出手及用腳踢打甲○○」，被告亦承認有將甲○○推倒（詳偵
          字第二八一六號卷第十一頁、原審卷第七十九頁）。
    （三）最高法院發回意旨以：被告患中風及高血壓併右側偏癱、高血脂及痛風等
          症狀，曾至嘉義華濟醫院住院治療及台大家醫科門診治療，是否可能有辦
          法打人，應向嘉義華濟醫院及台大醫院函查，雖華濟醫院函稱：「因患者
          久未至本院診療，故無法確知於何時能否以手腳將人打成傷」。惟據國立
          臺灣大學醫學院附設醫院函稱：「林忠明於八十六年十一月二十五日至本
          院就診，來院時出血性腦血管病變已發作二個月左右，此後連續在本院追
          蹤，並陸續針對腦血管病變、尿酸血症及高血脂症進行診療，丙○○係因
          腦血管病變導致右側偏癱，惟無法因單側之偏癱而預側其行為趨向，以病
          人之情況仍無法排除其能以健全之一側行使其趨向行為」，各有該院九十
          三年七月三十日華（圖）字第九三０七二００八號及九十三年八月十一日
          （九十三）校附秘字第九三００二０八六四０號函附卷可按。況全民醫院
          亦函稱：「患者林明患於八十六年九月二十四日因消化性潰瘍合併出血住
          院，八十七年一月三日因消化性潰瘍復發及腦循環障礙而住院，該患者於
          八十八年之前之情況，應不至於達四肢不能提起，不能握拳之程度」，亦
          有該院九十年三月八日民醫字第九０００四號函可證（附於原審卷第八十
          九頁），則依台大醫院及全民醫院之函復，不排除被告仍可以手腳將人打
          成傷。
    （四）綜上所述，據乙○○、甲○○、丁秋煌、林永吉均指稱被告確有打人，而
          林鴻財及被告亦稱有打架，參以台大醫院及全民醫院函復，足證被告於當
          時確可以手腳打人，從而被害人乙○○指訴遭被告毆傷，應非虛構，被告
          上開辯解，顯係卸責之詞，殊不足取。
三、被害人乙○○確實於八十八年十二月二十三日因遭被告毆打，致左眼眶腫脹、上
    唇裂傷、右側第二、三手指裂傷、右側腓骨骨折、右踝骨折，前往雲林縣褒忠鄉
    三仁醫院求診，於求診時被害人即指訴被他人所傷，此有三仁醫院八十九年十月
    二十二日三仁總字第八九００九一三六號函附卷可按（附於台西分局一二九二０
    號卷第十頁、原審卷第四十一頁），乙○○續於八十八年十二月二十七日起至八
    十九年一月七日因左眼水晶體鬆動導致急性青光眼到嘉義榮民醫院門診六次，亦
    有嘉義榮民醫院診斷證明書及八十九年十一月二十八日（八九）嘉義行字第六八
    一七號回函附卷可稽（附於原審卷第五十三頁）。又乙○○之左眼外傷性青光眼
    惡化，於八十九年一月十日到台中榮民總醫院轉診，經陸續追蹤，八十九年十月
    十九日診斷結果左眼無光感，已經失明，復有台中榮民總醫院診斷證明書及八十
    九年十二月二日八九中榮總醫行字第四一一六號函附卷可稽（附於原審卷第五十
    五頁），又據嘉義榮民醫院及台中榮民總醫院上開函復指稱：被害人急性青光眼
    造成左眼失明，係因【外傷致水晶體顫動所引起】，是被害人左眼失明，與被告
    之傷害，顯有相當之因果關係，亦可認定。
四、查被告丙○○持椅子及出拳毆打乙○○頭部及身體，可能傷及五官或內臟器官或
    肢體功能，被告丙○○對此應有預見可能性，竟仍下手猛打乙○○頭部，造成乙○○左眼失明之重大傷害，核其所為係犯刑法第二百七十七條第二項後段傷害致
    重傷罪，檢察官起訴意旨僅論以普通傷害罪，尚有未洽，起訴法條應予變更。原
    審因認被告犯行罪證明確適用刑法第二百七十七條第二項後段並審酌被告僅因玩
    象棋言語衝突之細故起意傷人，導致乙○○一目失明之嚴重傷害，亦拒不賠償被
    害人所受損害，犯後態度不佳等一切情狀量處有期徒刑參年陸月，認事用法並無
    不當，量刑亦甚妥適，被告猶執前詞否認犯行，指摘原判決不當，核無理由，應
    予駁回。
五、據上論斷，應依刑事訴訟法第三百六十八條，判決如主文。
本案經檢察官林炎昇到庭執行職務。
中     華     民     國      九十三      年     九     月     三十      日
                                  臺灣高等法院臺南分院刑事第五庭
                                      審判長法官   楊  明  章
                                            法官   沈  揚  仁
                                            法官   戴  勝  利
右正本證明與原本無異。
如不服本判決，應於判決送達後十日內向本院提出上訴狀，其未敘述理由者並應於提
起上訴狀後十日內向本院補提理由書（應附繕本）。
　　　　　　　　　　　　　　　　　　　 法院書記官  李  珍  鳳
中     華     民     國       九十三    年     十      月      一      日
附錄：本判決論罪科刑法條：
刑法第二百七十七條：傷害人之身體或健康者，處三年以下有期徒刑、拘役或一千元
                    以下罰金。
                    犯前項之罪因而致人於死者，處無期徒刑或七年以上有期徒刑
                    ；致重傷者，處三年以上十年以下有期徒刑。
